【裁判字號】    97,訴,111
【裁判日期】    970611
【裁判案由】    毒品危害防制條例
【裁判全文】
臺灣臺東地方法院刑事判決               97年度訴字第111號
公  訴  人  臺灣臺東地方法院檢察署檢察官
被      告  乙○○
上列被告因施用毒品案件，經檢察官提起公訴 (97年度毒偵字第
58號)，被告於本院準備程序進行中就被訴事實為有罪之陳述，
經本院合議庭裁定由受命法官獨任進行簡式審判程序，判決如下
：
    主  文
乙○○施用第一級毒品，累犯，處有期徒刑玖月；又施用第二級
毒品，累犯，處有期徒刑肆月。應執行有期徒刑壹年。
    犯罪事實及理由
一、犯罪事實：
(一)乙○○前於民國91年間因施用毒品案件，經本院以91年度毒
    聲字第121號裁定送觀察、勒戒後，認無繼續施用毒品傾向
    ，於91年7月2日執行完畢釋放，並經臺灣臺東地方法院檢察
    署檢察官以91年度毒偵字第67號為不起訴處分確定；又於前
    揭觀察勒戒執行完畢釋放後5年內之94年間因施用毒品案件
    ，經本院以94年度訴字第233號判處有期徒刑7月確定，復於
    95年間因施用毒品案件，經本院以95年度訴字第149號分別
    判處有期徒刑8月、3月，應執行有期徒刑10月確定，接續執
    行，於96年5月4日假釋交付保護管束，於96年8月15日保護
    管束期滿，未經撤銷假釋，所餘刑期以已執行完畢論。仍無
    法戒除毒癮，明知海洛因及甲基安非他命均經公告列為毒品
    危害防制條例第2條第2項第1款、第2款之第一、二級毒品，
    不得非法持有、施用，仍基於施用第一級毒品海洛因及第二
    級毒品甲基安非他命(起訴書誤載為安非他命)之犯意，於97
    年1月11日某時，在其位在臺東縣太麻里鄉美和村美和66之1
    號住處，以將甲基安非他命放在錫箔紙上點火燒烤吸食氣體
    方式，施用第二級毒品甲基安非他命1次；又於同年月13日
    某時，在上開住處，以將海洛因摻水稀釋後，再以針筒注射
    入人體之方式，施用第一級毒品海洛因1次，嗣於97年1月13
    日其因另案竊盜案件為警查獲，經其同意採集其尿液送驗，
    檢驗結果呈現嗎啡(海洛因進入人體水解後之反應)及甲基安
    非他命陽性反應，始查悉上情。
(二)案經臺東縣警察局移請臺灣臺東地方法院檢察署檢察官偵查
    起訴。
二、理由：
(一)本件被告乙○○所犯係死刑、無期徒刑、最輕本刑為3年以
    上有期徒刑以外之罪，被告於準備程序中就被訴事實為有罪
    之陳述，經告知簡式審判程序之旨，並聽取公訴人及被告之
    意見後，本院合議庭認為適宜而依刑事訴訟法第273條之1第
    1項規定，裁定由受命法官獨任進行簡式審判程序，且依同
    法第273條之2、第159條第2項之規定，不適用傳聞法則有關
    限制證據能力之相關規定，合先敘明。
(二)據以論罪之證據名稱：
    1.被告乙○○於偵訊及本院審理時自白前揭犯罪事實。
    2.臺東縣警察局毒品案尿液送驗真實姓名對照表、慈濟大學
      濫用藥物檢驗中心檢驗總表各1份。
    3.臺灣臺東地方法院檢察署刑案資料查註紀錄表、臺灣高等
      法院被告前案紀錄表各1份。
    4.綜上各節相互佐證，被告自白核與事實相符，應堪採信，
      本件事證明確，被告犯行堪以認定，應依法論科。
(三)論罪量刑之理由：
    1.按經觀察、勒戒或強制戒治執行完畢釋放後，5年內再犯
      第10條之罪者，應由檢察官偵查起訴，毒品危害防制條例
      第20條第3項、第23條第2項分別定有明文。而參酌該條例
      第20條第3項立法理由：「觀察、勒戒或強制戒治後5年後
      再犯者，顯見前所實施之觀察、勒戒或強制戒治已足以遮
      斷其施用毒品之癮，為期自新及協助其斷除毒癮，對此5
      年後再犯者爰明定仍適用初犯之規定，先經觀察勒戒、強
      制戒治之程序」及第23條第2項之立法理由：「經觀察、
      勒戒或強制戒治後5年內再犯者，其再犯率甚高，原據以
      實施之觀察勒戒及強制戒治既已無法收其實效，爰施以刑
      事處遇」，足見5年後再犯者，應再適用觀察、勒戒程序
      ，係因前所實施之觀察、勒戒或強制戒治已足以遮斷其施
      用毒品之癮，致5年內未再犯，故再予其自新機會，重啟
      觀察、勒戒程序；如觀察、勒戒或強制戒治執行完畢釋放
      後5年內曾再犯施用毒品案件，且於再犯後5年內復有施用
      毒品犯行，則之前戒毒程序顯未能有效遮斷其施用毒品之
      癮，依前開立法意旨，自無再施以觀察、勒戒之必要，應
      由檢察官偵查起訴(最高法院95年第7次刑事庭會議決議參
      照)。被告乙○○前因施用毒品案件，於91年7月2日觀察
      勒戒執行完畢，已如前述，本次公訴人起訴被告施用毒品
      之犯行係於97年1月11日、13日，雖距離前述觀察勒戒執
      行完畢釋放日已逾5年，然被告於前述觀察勒戒執行完畢
      釋放日後5年內即曾因再犯施用毒品案件，經本院以94年
      度訴字第233號、95年度訴字第149號判決分別判處罪刑確
      定，揆諸前開說明，公訴人就被告本件施用毒品之犯行提
      起公訴，核無違誤，自應由本院依法判決。
    2.按海洛因為毒品危害防制條例第2條第2項第1款所明定之
      第一級毒品，甲基安非他命為毒品危害防制條例第2條第2
      項第2款所明定之第二級毒品。核被告乙○○所為，係犯
      毒品危害防制條例第10條第1項之施用第一級毒品罪，及
      同條第2項之施用第二級毒品罪。被告為供已施用而於施
      用前持有第一級毒品、第二級毒品之低度行為，為其施用
      之高度行為所吸收，均不另論罪。被告所犯施用第一級毒
      品罪與施用第二級毒品罪2罪間，其犯意各別，行為互殊
      ，應予分論併罰。
    3.查被告有如犯罪事實欄所載論罪科刑執行情形，有卷附臺
      灣高等法院被告前案紀錄表1份可按，其受有期徒刑執行
      完畢後5年以內再故意犯本案法定刑為有期徒刑之上開2罪
      ，為累犯，均應依刑法第47條第1項規定加重其刑。
    4.爰審酌被告前經觀察勒戒之機會，猶因施用海洛因、甲基
      安非他命再犯本罪，顯未衷心悛悔，漠視法令之禁制，恣
      意濫用藥品，惟兼衡酌其施用海洛因、甲基安非他命所生
      危害實以自戕健康為主，於他人尚無明顯重大危害，及犯
      後終能供認無隱，態度尚佳等一切情狀，分別量處如主文
      所示之刑，並定其應執行之行。
三、應適用之法條：
    依刑事訴訟法第273條之1第1項、第299條第1項前段、第310
    條之2、第454條，毒品危害防制條例第10條第1項、第2項，
    刑法第11條前段、第47條第1項、第51條第5款，判決如主文
    。
本案經檢察官甲○○到庭執行職務。
中    華    民    國    97    年    6     月    11    日
                  刑事第一庭    法  官  簡芳潔
以上正本證明與原本無異。
如不服本判決應於收受本判決後10日內向本院提出上訴書狀；上
訴書狀應敘述具體理由。未敘述上訴理由者，應於上訴期間屆滿
後20日內向本院補提理由書狀（均須按他造當事人之人數附繕本
）。「切勿逕送上級法院」。
                                書記官  林慧芬
中    華    民    國    97    年    6     月    11    日
附錄論罪科刑法條全文：
毒品危害防制條例第10條
施用第一級毒品者，處6月以上5年以下有期徒刑。
施用第二級毒品者，處3年以下有期徒刑。


司法院資訊處製作；財團法人民間司法改革基金會備份。
